臺灣嘉義地方法院刑事判決　　　　　　　　　　　　　九十一年度訴字第一五一號
　　公　訴　人　臺灣嘉義地方法院檢察署檢察官
　　被　　　告　甲○○
右列被告因偽造文書案件，經檢察官提起公訴（九十一年度偵字第五五○號），本院
判決如左：
    主  文
甲○○連續行使偽造私文書，足以生損害於公眾及他人，處有期徒刑伍月，如易科罰
金，以參佰元折算壹日。緩刑肆年。雲林縣警察局九○雲警交字第ＫＡＢ二二七一一
三號及嘉義縣警察局嘉縣警交字第Ｌ0000000號「舉發違反道路交通管理事件
通知單」之移送聯、迴覆聯、存根聯內偽造「潘秋發」之署押共陸枚均沒收。
    事  實
一、甲○○基於概括之犯意，先(一)於民國（下同）九十年十二月九日十五時二十二分
    分許，無照駕駛（已遭吊銷）錦昌汽車貨運有限公司所有之車牌號碼ＧＭ—○一
    九號營業貨運曳引車，行經雲林縣水林鄉○○路時，遭雲林縣警察局北港分局水
    林分駐所員警攔檢，發現有無照駕駛及未依規定攜帶行車紀錄器之違規情形，甲
    ○○為免遭受重罰，竟向執勤之警員佯稱其為「潘秋發」，並基於偽造私文書之
    犯意，在雲林縣警察局九○雲警交字第ＫＡＢ二二七一一三號「舉發違反道路交
    通管理事件通知單」（下稱編號一違規通知單）之移送聯「收受通知聯者簽章」
    欄內偽簽「潘秋發」之署押（按上開通知單為一式四聯，分為通知聯、移送聯、
    迴覆聯、存根聯，以自動複寫方式製作，本件係於第二聯即移送聯偽造「潘秋發
    」之署押一枚，經自動複寫作用，致迴覆聯、存根聯亦均有「潘秋發」之署押各
    一枚），表示已收受該通知單之意，然後交予處理之警員，而主張係由潘秋發領
    受通知單，致生損害於潘秋發及交通裁罰之正確性；嗣(二)復於九十一年一月七日
    下午八時十五分許，無照駕駛上開ＧＭ—○一九號營業貨運曳引車，行經嘉義縣
    東石鄉縣道一六八號公路港墘段時，遭嘉義縣警察局朴子分局下楫派出所員警攔
    查，發現有違規超載及未帶駕駛執照之違規情形，詎甲○○為免受重罰，竟又向
    執勤之警員佯稱其為「潘秋發」，且基於偽造私文書之犯意，在員警開立之嘉義
    縣警察局嘉縣警交字第Ｌ0000000號「舉發違反道路交通管理事件通知單
    」（下稱編號二違規通知單）之移送聯「收受通知聯者簽章」欄內偽簽「潘秋發
    」之署押（按上開通知單為一式四聯，分為通知聯、移送聯、迴覆聯、存根聯，
    以自動複寫方式製作，本件係於第二聯即移送聯偽造「潘秋發」之署押一枚，經
    自動複寫作用，致迴覆聯、存根聯亦均有「潘秋發」之署押各一枚）表示已收受
    該通知單之意，然後交予處理之警員，而主張係由潘秋發領受通知單，致生損害
    於潘秋發及交通裁罰之正確性；嗣經值勤警員發現有異而查知上情。
二、案經嘉義縣警察局朴子分局報請臺灣嘉義地方法院檢察署檢察官偵查起訴。
    理  由
一、訊據被告甲○○對於右揭事實坦承不諱（見本院九十一年四月十六日審判筆錄）
    ，並有「編號一違規通知單」之通知聯及「編號二違規通知單」之通知聯、移送
    聯、迴覆聯及存根聯各一紙附於警卷第三頁至第七頁可佐，是本件事證明確，被
    告犯行堪以認定。
二、按被告甲○○在交通違規通知單移送聯「收受通知聯者簽章」欄內偽簽「潘秋發
    」姓名，自不待依據習慣或特約，單從形式上觀察，即足以知悉係表示由「潘秋
    發」名義出具領收通知聯之證明，此與事先在印妥內容之收據上偽簽他人姓名之
    情形，無分軒輊，當然屬於刑法第二百十條所稱之私文書，被告在交通違規通知
    單移送聯「收受通知聯者簽章」一欄內偽簽「潘秋發」姓名，即表示已收到該通
    知單，復將該通知單交回處理之警員，即主張由「潘秋發」領受通知單，已達行
    使之階段，且足以生損害於交通裁罰正確性及「潘秋發」本人之權益。
三、核被告甲○○所為，係犯刑法第二百十六條、第二百十條之行使偽造私文書罪。
    被告在交通違規通知單移送聯「收受通知聯者簽章」欄上偽填「潘秋發」之署名
    ，其偽造署押行為，因係複寫，故一次簽名即有三枚署押，被告偽造署押為偽造
    私文書之階段行為，且其偽造私文書之低度行為，為行使偽造私文書之高度行為
    所吸收，此二部份均不另論罪。又被告先後二次行使偽造私文書犯行，時間緊接
    ，犯罪構成要相同，顯係基於概括犯意為之，應依連續犯規定論處，加重其刑。
    再公訴人雖僅就本件被告前開(二)部分之犯行提起公訴，然檢察官就犯罪事實之一
    部提起公訴者，其效力及於全部，此為刑事訴訟法第二百六十七條所明定，而本
    件被告前開(一)部分犯行與被告前開(二)部分起訴犯行有連續犯之裁判上一罪關係，
    已見前述，是本院自得就被告前開(一)部分犯行一併加以裁判。爰審酌被告素行尚
    好、犯罪動機、目的僅為圖一時之僥倖、手段，所生之危害及犯後坦承犯行態度
    良好等一切情狀，量處如主文所示之刑，併諭知易科罰金之折算標準，以示儆懲
    。另查，被告前未曾受有期徒刑以上刑之宣告，此有台灣高等法院被告全國前案
    紀錄表及台灣嘉義地方法院檢察署刑案查註紀錄表各一件在卷可考，其因一時失
    慮，偶罹刑典，事後已坦承犯行，深具悔意，經歷此次偵、審程序及刑之宣告後
    ，當知警惕，信無再犯之虞，本院因認暫不執行其刑為當，爰併予以宣告緩刑肆
    年，用啟自新。
四、前開「編號一」及「編號二」違規通知單之之移送聯、迴覆聯、存根聯內偽造「
    潘秋發」之署押共六枚，並無證據證明業已滅失，不問屬於犯人與否，均應依刑
    法第二百十九條規定宣告沒收。
據上論斷，應依刑事訴訟法第二百九十九條第一項前段，刑法第五十六條、第二百十
六條、第二百十條、第四十一條第一項前段、第七十四條第一款、第二百十九條，罰
金罰鍰提高標準條例第二條，判決如主文。
本案經檢察官游悅晨到庭執行職務。
中     華     民     國       九十一      年      四    月    二十六    日
                                      臺灣嘉義地方法院刑事第二庭
                                        法  官  盧  鳳  田
右正本證明與原本無異。
如不服本判決，應於判決送達後十日內向本院提出上訴狀 (應附繕本) 。
中     華     民     國       九十一      年      四    月    二十六    日
                                          書記官  林  秀  惠
附錄論罪科刑條文：
刑法第二百十六條：
    行使第二百十條至第二百十五條之文書者，依偽造、變造文書或登載不實事項或
    使登載不實事項之規定處斷。
刑法第二百十條：
    偽造、變造私文書，足以生損害於公眾或他人者，處五年以下有期徒刑。
